臺灣臺南地方法院刑事判決　　　　　　　96年度訴緝字第42號
公　訴　人　臺灣臺南地方法院檢察署檢察官
被　　　告　甲○○
指定辯護人　林國明律師
上列被告因違反槍砲彈藥刀械管制條例案件，經檢察官提起公訴
（94年度偵字第10597號）及移送併案審理（臺灣桃園地方法院
檢察署94年度偵字第19670號、95年度偵字第1930號），本院判
決如下：
    主  文
甲○○未經許可，寄藏可發射子彈具有殺傷力之槍枝，處有期徒
刑參年肆月，併科罰金新臺幣伍萬元，罰金如易服勞役，以新臺
幣壹仟元折算壹日。扣案如附表一編號1所示之改造槍枝壹枝、
如附表一編號2所示之子彈參顆、如附表一編號3所示之子彈壹顆
均沒收。
    事  實
一、甲○○於民國（下同）94年8月10或11日晚間22時許，在臺
    南縣永康市○○路727巷16號4樓之6甲○○租屋處路旁，由
    綽號「阿龍」之友人，將所持有如附表編號一所示之具殺傷
    力槍枝、子彈，交予甲○○保管，甲○○乃未經許可受託寄
    藏前開具殺傷力之槍枝、子彈。嗣於94年8月19日12時10 分
    許，在上址為警持本院核發之搜索票搜索查獲，並扣得如附
    表編號一所示之槍枝、子彈。甲○○復基於同一寄藏子彈之
    概括犯意，於94年10月28日上午10時30分許，在桃園縣中壢
    市○○路○段437巷8號「伯爵賓館」，透過不知情之乙○○
    （已另為不起訴處分）聯絡，受某姓名年籍不詳綽號「阿和
    」男子所託，代為保管「阿和」所持有如附表二所示之子彈
    （其中2顆具殺傷力），而未經許可寄藏前開具殺傷力之子
    彈2顆。嗣於同日下午15時30分許，經警前往上址207室實施
    臨檢，當場查獲甲○○及乙○○涉嫌施用毒品，並經甲○○
    同意，於同日下午16時許帶同警員前往其停放於上址地下室
    停車場之車號0323—LW號自小客車上查獲並扣得如附表二所
    示之子彈。
二、案經臺南縣警察局移請臺灣臺南地方法院檢察署檢察官偵查
    起訴；及桃園縣警察局移請臺灣桃園地方法院檢察署檢察官
    偵查後移送本院併案審理。
    理  由
一、上揭事實，業據被告甲○○於本院審理中坦承不諱，並有如
    附表一所示之槍枝、子彈，及如附表二所示之有殺傷力土造
    子彈2顆扣案可證。扣案如附表一所示之槍枝、子彈經送鑑
    定結果均有殺傷力如附表一鑑定結果欄所載，亦有內政部警
    政署刑事警察局94年9月21日刑鑑字第0940136790號槍彈鑑
    定書可稽；扣案如附表二所示之子彈經送鑑定結果，其中2
    顆具有殺傷力如附表二鑑定結果欄所載，亦有內政部警政署
    刑事警察局94年11月29日刑鑑字第0940172676號槍彈鑑定書
    可稽。足認被告於本院審理中之自白與事實相符，堪以採信
    。本案事證明確，被告犯行堪以認定，應依法論科。
二、核被告所為，係犯槍砲彈藥刀械管制條例第8條第4項之寄藏
    可發射子彈具有殺傷力之槍枝罪及同條例第12條第4項之寄
    藏子彈罪。被告先後二次寄藏子彈犯行，時間緊接，罪名與
    犯罪構成要件相同，顯係基於概括犯意為之，應依修正前刑
    法第56條連續犯之規定論以一罪，並加重其刑。再被告以一
    寄藏行為觸犯寄藏槍枝及寄藏子彈二罪名，為想像競合犯，
    應依刑法第55條規定，從一情節較重之寄藏可發射子彈具有
    殺傷力之槍枝罪處斷。被告所犯槍砲彈藥刀械管制條例第8
    條第4項之罪依中華民國96年罪犯減刑條例第3條第1項第4款
    規定不得減刑，其裁判上一罪之同條例第12條第4項之罪亦
    亦不予減刑（法院辦理96年減刑案件應行注意事項第10點、
    司法院院解字第3454、3611號解釋參照）。另被告雖主張其
    有供出附表一所示槍枝、子彈來源，惟依槍砲彈藥刀械管制
    條例第18條第4項規定須於偵查或審判中自白，並供述全部
    槍砲、彈藥、刀械之來源及去向，因而查獲或因而防止重大
    危害治安事件之發生者，始得減輕或免除其刑。本件並未因
    被告供出全部槍枝、子彈來源及去向，因而查獲或因而防止
    重大危害治安事件之發生，尚與前開刑之減免要件不符，併
    此敘明。爰審酌被告曾有違反槍砲彈藥刀械管制條例非行，
    有卷附臺灣高等法院被告前案紀錄表可憑，不知戒慎依然再
    犯，所寄藏枝、子彈時間非常、數量非多，寄藏枝、子彈危
    害社會治安，及其犯罪之手段，犯後於本院審理時尚能坦承
    犯行等一切情狀，量處如主文所示之刑示懲。
三、扣案如附表一編號1所示之改造槍枝1枝、如附表一編號2所
    示之子彈3顆、如附表一編號3所示之子彈1顆係違禁物，依
    刑法第38條第1項第1款之規定，不問屬於被告所有與否，均
    予宣告沒收。至於扣案如附表一編號2所示之子彈5顆中已試
    射之2顆、如附表一編號3所示之子彈2顆中已試射之1顆，及
    扣案如附表二所示之子彈均已試射，已非違禁物，爰均不予
    宣告沒收，附此敘明。
四、另被告行為後刑法於95年7月1日修正施行其中：
（一）關於修正之刑法第2條第1項為新舊法比較適用之準據法，
      本身無關行為可罰性要件之變更，非屬刑罰法律變更，無
      比較新舊法問題，應逕適用修正後之規定。
（二）關於修正之刑法第11條為刑法總則規定適用之依據，本身
      無關行為可罰性要件之變更，非屬刑罰法律變更，無比較
      新舊法問題，應逕適用修正後之規定。
（三）現行刑法第2條第1項明文規定：「行為後法律有變更者，
      適用行為時之法律。但行為後之法律有利於行為人者，適
      用最有利於行為人之法律。」惟此「法律變更」與法律修
      正之概念有別；所謂法律變更應係指因法律修正而「刑罰
      」有實質之更異而言（如修正後新舊法法定本刑輕重變更
      或犯罪構成要件寬嚴不同），始有依上開規定為準據法而
      比較適用新法或舊法之問題。如新舊法處罰之輕重仍然相
      同（例如僅形式上修正法律用語或條次移列），並無有利
      或不利之情形，即無適用上開規定為比較之餘地，自應依
      一般法律適用之原則，適用現行、有效之裁判時法論處（
      最高法院95年度台上字第61 59號判決參照）。關於刑法
      第38條沒收之規定，僅形式上修正法律用語使之較為明確
      ，並未因法律修正而使沒收範圍有實質之變更，即無適用
      上開規定為比較之餘地，自應依一般法律適用之原則，適
      用修正後之刑法第38條第1項第1款之規定。
（四）關於易服勞役部分，依修正前刑法第42條第2項、修正前
      罰金罰鍰提高標準條例第2條及現行法規所定貨幣單位折
      算新臺幣條例第2條規定，應以新臺幣300元至900元折算
      壹日；依修正後刑法第42條第3項規定，則係以新臺幣一
      千元、二千元或三千元折算壹日。比較新舊法結果，應以
      新法之折算金額較高對被告有利，爰依修正後刑法第42條
      第3項規定諭知易服勞役之折算標準。
（五）關於刑法第55條部分，刪除牽連犯之規定，並明定想像競
      合犯不得科以較輕罪名所定最輕本刑以下之刑。不論依修
      正前或修正後之刑法第55條之規定，本件被告均符合想像
      競合犯規定，新法規定並未對被告較有利，應逕依修正前
      之刑法第55條，論以想像競合犯。
（六）關於刑法第56條連續犯之規定，業已刪除。被告之犯行，
      因行為後新法業已刪除連續犯之規定，此刪除雖非犯罪構
      成要件之變更，但顯已影響行為人刑罰之法律效果，自屬
      法律有變更。依修正後刑法第2條第1項規定，比較新、舊
      法結果，如依舊法被告寄藏子彈部分僅成立一罪，得加重
      其刑至二分之一；如依新法被告將成立數罪，併合處罰。
      是仍應適用較有利於被告之行為時法律即舊法論以連續犯
      。
五、據上論斷，應依刑事訴訟法第299條第1項前段，槍砲彈藥刀
    械管制條例第8條第4項、第12條第4項，修正後刑法第11條
    前段、第2條第1項、修正施行前刑法第56條、第55條、修正
    後刑法第42條第3項、第38條第1項第1款，判決如主文。
本案經檢察官羅瑞昌到庭執行職務。
中　　華　　民　　國　　96　　年　　9 　　月　　6 　　日
　　　　　　　　　  刑事第五庭審判長法　官　沈揚仁
                                    法  官  鄧希賢
                                    法  官  鄭文祺
以上正本證明與原本無異。
如不服本判決應於收受本判決後10日內向本院提出上訴書狀，並
應敘述具體理由。如未敘述上訴理由者，應於上訴期間屆滿後20
日內向本院補提理由書狀（均須按他造當事人之人數附繕本）「
切勿逕送上級法院」。
　　　　　　　　　　　　　　　　　  書記官 黃雅雲
中　　華　　民　　國　　96　　年　　9 　　月　　6 　　日
附錄本案論罪科刑法條
槍砲彈藥刀械管制條例第8條
未經許可，製造、販賣或運輸鋼筆槍、瓦斯槍、麻醉槍、獵槍、
空氣槍或第4條第1項第1款所定其他可發射金屬或子彈具有殺傷
力之各式槍砲者，處無期徒刑或5年以上有期徒刑，併科新臺幣1
千萬元以下罰金。
未經許可，轉讓、出租或出借前項所列槍枝者，處5年以上有期
徒刑，併科新臺幣1千萬元以下罰金。
意圖供自己或他人犯罪之用，而犯前二項之罪者，處無期徒刑或
7年以上有期徒刑，併科新臺幣1千萬元以下罰金。
未經許可，持有、寄藏或意圖販賣而陳列第1項所列槍枝者，處
3年以上10年以下有期徒刑，併科新臺幣700萬元以下罰金。
第 1 項至第 3 項之未遂犯罰之。
槍砲彈藥刀械管制條例第12條
未經許可，製造、販賣或運輸子彈者，處1年以上7年以下有期徒
刑，併科新台幣500萬元以下罰金。
未經許可，轉讓、出租或出借子彈者，處6月以上5年以下有期徒
刑，併科新台幣300萬元以下罰金。
意圖供自己或他人犯罪之用，而犯前二項之罪者，處3年以上10
年以下有期徒刑，併科新台幣700萬元以下罰金。
未經許可，持有、寄藏或意圖販賣而陳列子彈者，處5年以下有
期徒刑，併科新台幣300萬元以下罰金。
第 1 項至第 3 項之未遂犯罰之。
附表一：（原起訴部分）
┌─┬─────────┬──┬───────────┐
│編│  名          稱  │數量│    鑑  定  結  果    │
│號│                  │    │                      │
├─┼─────────┼──┼───────────┤
│1 │改造槍枝（槍枝管制│1枝 │仿WALTHER廠PPK／S型半 │
│  │編號：0000000000）│    │自動手槍製造之玩具手槍│
│  │                  │    │換裝土造金屬槍管而成之│
│  │                  │    │改造手槍，機械性能良好│
│  │                  │    │，可擊發適用子彈，認具│
│  │                  │    │殺傷力。              │
├─┼─────────┼──┼───────────┤
│2 │土造子彈          │5顆 │均係具直徑約7.90mm金屬│
│  │                  │    │彈頭之土造子彈，經採樣│
│  │                  │    │2顆試射，均可擊發，認 │
│  │                  │    │均具殺傷力。          │
├─┼─────────┼──┼───────────┤
│3 │土造子彈          │2顆 │均係具直徑約8.96mm金屬│
│  │                  │    │彈頭之土造子彈，經採樣│
│  │                  │    │1顆試射，可擊發，認具 │
│  │                  │    │殺傷力。              │
└─┴─────────┴──┴───────────┘
附表二：（併辦部分）
┌─┬─────────┬──┬───────────┐
│編│  名          稱  │數量│    鑑  定  結  果    │
│號│                  │    │                      │
├─┼─────────┼──┼───────────┤
│1 │土造子彈          │10顆│均係土造子彈，具直徑約│
│  │                  │    │8mm~8.5mm之金屬彈頭， │
│  │                  │    │經試射，2顆可擊發認具 │
│  │                  │    │殺傷力；1顆可擊發，惟 │
│  │                  │    │其發射動能甚微，認不具│
│  │                  │    │殺傷力；4顆雖可擊發， │
│  │                  │    │惟發射動能不足，認不具│
│  │                  │    │殺傷力；3顆無法擊發， │
│  │                  │    │認不具殺傷力。        │
└─┴─────────┴──┴───────────┘
